高雄高等行政法院判決　　　　　　　　　　　　　　　九十三年度訴字第八十六號
　　　　　　　　　　　　　　　.
　　原　　　告　廣達信人力資源顧問有限公司
　　代　表　人　甲○○　總經理.
　　被　　　告　高雄縣政府
　　代　表　人　乙○○　縣長
　　訴訟代理人　丙○○
右當事人間因就業服務法事件，原告不服行政院勞工委員會中華民國九十二年十二月
五日勞訴字第○九二○○五五五二六號訴願決定，提起行政訴訟。本院判決如左︰
　　主  文
原告之訴駁回。
訴訟費用由原告負擔。
　　事  實
甲、事實概要：
緣原告接受雇主丁○○委託以陳合山為受監護人名義，向行政院勞工委員會（下稱勞
委會）申請聘僱外籍監護工等相關手續。嗣經勞委會發見原告所提出受監護人陳合山
之診斷證明書係屬偽造，乃於民國（下同）九十一年十二月二十四日以勞職外字第○
九一０二０六九八五一一號函移由被告查處。案經被告審查屬實，乃依就業服務法第
四十條第八款及第六十五條第一項規定，以九十二年八月二十九日府勞組字第０九二
０一五一八二六號處分書，處原告罰鍰新臺幣（下同）三十萬元。原告不服，提起訴
願遭決定駁回，遂提起本件行政訴訟。
乙、兩造聲明：
一、原告聲明求為判決：訴願決定及原處分均撤銷。
二、被告聲明求為判決：駁回原告之訴。
丙、兩造主張之理由：
一、原告主張之理由：
（一）原告受丁○○委託申請外籍家庭監護工，係由原告公司代表人甲○○委託訴外
      人張榮冠（即戊○○之父）帶領病人去取得醫院診斷證明，基於對張榮冠及病
      人、醫院診斷書之信賴，故不知亦無法想像該診斷書會有所謂偽造情事。以上
      事實，業經張榮冠於刑事案件中供承屬實，從而，縱經事後查證該診斷證明書
      係屬偽造，然原告卻屬不知情，與原告亦無關涉。
（二）詎被告未察，據以所謂「受處分人雖非偽造者，然受處分人委託張君代為處理
      診斷證明書之事，仍屬受處分人之業務範圍，故張君提供不實之診斷證明書行
      為，視為受處分人之行為」，而認定原告違反就業服務法第四十條第八款規定
      ，依據同法第六十五條第一項規定處罰原告。惟查，原告因不知該診斷證明書
      係屬偽造，在主觀上欠缺不法意識，已如前述，另在客觀上，原告並非偽造者
      （此項事實亦為原處分所認定），自無不法行為。是原告在主、客觀方面，均
      無違反就業服務法之犯意及犯行，乃原處分竟任意擴張解釋就業服務法第四十
      條第八款所規定之構成要件，對原告處以罰鍰，自有違法不當，損害原告之權
      益。
（三）再者，原告代表人甲○○就本事件，並無任何不法責任，業經台灣高雄地方法
      院檢察署檢察官查明後，以該署九十二年度偵字第一七五五六號不起訴處分書
      認應為不起訴處分在案，已可佐證原告已盡相當之注意義務，在客觀上並無可
      歸責之原因，原告自無任何不法責任可言。再查，因同業間傳出與張榮冠有關
      之診斷證明書可能有偽造之傳聞時，原告為求慎重起見，即立即停辦申請並取
      消引進外籍家庭監護工，且經雇主同意後解除契約，益見原告確已善盡注意義
      務，並無過失可言。
（四）又觀之卷內中國醫藥學院附設醫院出具之「雇主申請聘僱家庭外籍監護工專用
      診斷證明書」，其印製之格式、填寫之醫囑、相關之印文等，在外觀上任何人
      皆無法判斷其虛偽不實，原告因不知該診斷證明書係屬偽造，在主觀上顯然欠
      缺不法意識。另民法第五百三十八條有關複委任之規定，係規範受任人對於委
      任人應負之責任，而被告並非委任人，乃被告之答辯狀竟將該條規定引述做為
      處罰原告之依據，顯無可取。至於就業服務法第四十條第八款規定，依其文義
      觀之，顯然以行為人出於故意為必要之構成要件，而本件原告既欠缺故意，亦
      無過失，已如前述，自無任何不法責任可言，被告辯稱原告未能舉證無過失責
      任云云，與事實自有不符，殊無可取。
二、被告主張之理由：
（一）按就業服務法第四十條第八款規定：「私立就業服務機構及其從業人員從事就
      業服務業務，不得有下列情事：‧‧‧八、接受委任辦理聘僱外國人之申請許
      可、招募、引進或管理事項，提供不實資料或健康檢查檢體。」同法第六十五
      條第一項規定：「違反‧‧‧第四十條第二款、第七款至第九款‧‧‧規定者
      ，處新台幣三十萬元以上一百五十萬元以下罰鍰。」合先敘明。
（二）查原告受雇主丁○○委任以陳合山為受監護人名義，辦理聘僱外籍家庭監護工
      之申請許可，於申請時所提供由中國醫藥學院附設醫院出具之「雇主申請聘僱
      家庭外籍監護工專用診斷證明書」業經該醫院九十一年十一月二十二日以院歷
      字第九一一一三五八七號函復該證明書非其所開具。是以，原告提供之診斷證
      明書，足可認定為不實之資料。次查，本件申請資料即「雇主聘僱外籍勞工申
      請表」之受委託私立就業服務機構名稱一欄有原告具名簽章，並有其所屬專業
      人員洪清元（許可證號：一一一四）之印文，則原告受委任提供不實診斷證明
      書向行政院勞工委員會申請外籍監護工之客觀事實足堪認定，此復有勞委會職
      業訓練局外勞作業組簽收之「雇主聘僱外籍勞工申請表」及「雇主申請聘僱家
      庭外籍監護工專用診斷證明書」等影本附卷可稽。
（三）又查，原告接受丁○○之委託辦理申請外籍家庭監護工之事務，應自行處理委
      託事務，卻另委託第三者代為處理，原告使第三者代為處理委託事務者，對於
      第三者即負有適當選任、指示及必要抽查等監督義務，就該第三者之行為，與
      就自己之行為，負同一責任，原告所稱「不知情」一節，要難執為本件免責之
      論據。另就業服務法第四十條第八款係規範私立就業服務機構及其從業人員均
      不得提供不實資料，不論是否參與偽造，均應受罰，原告係合法立案之私立就
      業服務機構，既受雇主委任辦理申請外勞事務，自應恪守法律規範不得違反上
      開法令之禁止規定。原告接受丁○○委託代為向勞委會提出申請外勞之前，即
      應對第三者張君負起監督注意義務，而非事後再發函勞委會撤回外勞之申請，
      即謂已盡管理監督責任，原告於起訴狀稱：「基於對張榮冠、病人及醫院診斷
      書之信賴，故不知亦無法想像該診斷證明書會有所謂偽造情事」，益證原告因
      對所委任者之信賴而未加以必要之監督管理，顯有應注意，並能注意而未為注
      意之情事，自難脫疏於監督管理義務之過失責任，依前述司法院釋字第二七五
      號解釋，即應受處罰。
（四）綜上，原告客觀上提供不實資料之事實足堪認定，復未能舉證主觀上無過失責
      任，違反就業服務法第四十條第八款禁止規定甚明，從而被告依同法第六十五
      條第一項規定，處以三十萬元整最低罰鍰並無違法不當。
      理  由
一、按「私立就業服務機構及其從業人員從事就業服務業務，不得有下列情事：‧‧
    ‧八、接受委任辦理聘僱外國人之申請許可、招募、引進或管理事項，提供不實
    資料或健康檢查檢體。」「違反‧‧‧第四十條‧‧‧第七款至第九款規定者，
    處新臺幣三十萬元以上一百五十萬元以下罰鍰。」就業服務法第四十條第八款及
    第六十五條第一項分別定有明文。另「私立就業服務機構及其從業人員從事就業
    服務業務，不得有『接受委任辦理聘僱外國人之申請許可、招募、引進或管理事
    項，提供不實資料或健康檢查檢體。』又依司法院大法官會議第二七五號解釋『
    人民違反法律上之義務而應受行政罰之行為，法律無特別規定時，雖不以出於故
    意為必要，仍須以過失為其責任條件。但應受行政罰之行為，僅須違反禁止規定
    或作為義務，而不以發生損害或危險為其要件者，推定為有過失，於行為人不能
    舉證證明自己無過失時，即應受處罰‧‧‧。』故私立就業服務機構違反第四十
    條第八款規定，倘不能舉證證明自己無過失時，即應受罰。‧‧‧另依民法第五
    百三十五條規定，受任人處理委任事務，應依委任人之指示，並與處理自己事務
    為同一之注意。其受有報酬者，應以善良管理人之注意為之。倘已知受監護人不
    符申請資格或雇主所提供之受監護人診斷證明書有疑義時，即不應接受雇主委任
    提出申請。」亦經勞委會九十二年四月二十九日勞職外字第○九二○○七五○八
    五號函釋在案。查「為保障國民工作權，聘僱外國人工作，不得妨礙本國人之就
    業機會、勞動條件、國民經濟發展及社會安定。」為就業服務法第四十二條所明
    定；故對於申請聘僱外國人工作，我國係採申請許可制，主管機關係將申請者之
    資格條件與外國人之工作類別、項目、人數、期間及工作地點均列為須經許可內
    容；而私立就業服務機構，係受雇主委任，以協助其辦理聘僱外國人之申請許可
    、招募、引進或管理等事項，並其機構經營之業務種類須依法規定，機構內並須
    設有相關之專業人員，且應依規定備置及保存各項文件資料，以供主管機關檢查
    等，為就業服務法第三十五條、三十六條、三十九條所明定，而為期達到外國人
    就業符合立法管制之目的，同法第四十條並定有私立就業服務機構及其從業人員
    從事相關業務之禁止規定。又因對於聘僱外國人，我國係採申請許可制，亦即須
    經主管機關受理申請並審查是否符合法定要件後，始得許可聘僱，是私立就業服
    務機關若受委任為申請人代為辦理申請時，即負有不得違反就業服務法第四十條
    禁止規定之義務，乃當然之理，是上述勞委會之函釋，乃勞委會本於主管機關之
    地位，所為闡明法規原意之釋示，核與就業服務法之立法目的及該法第四十條規
    定之意旨相符，本院自得予以援用。
二、本件原告因受訴外人丁○○委託，以陳合山為受監護人之名義，於九十一年十月
    三日向勞委會申請聘僱家庭外籍監護工等相關手續，經勞委會發現原告提出由「
    中國醫藥學院附設醫院」名義開立之診斷證明書係屬偽造，經函請被告查處後，
    認原告違反就業服務法第四十條第八款規定，乃依同法第六十五條第一項規定，
    以九十二年八月二十九日府勞組字第０九二０一五一八二六號處分書，裁處原告
    罰鍰三十萬元等情，已經兩造分別陳述在卷，並有勞委會九十一年十二月二十四
    日勞職外字第０九一０二０六九八五一一號函、雇主聘僱外籍勞工申請表、中國
    醫藥學院附設醫院九十一年十一月二十二日院歷字第九一一一三五八七號函文及
    診斷證明書影本附原處分卷及訴願卷可稽，自堪認定。而原告提起本件訴訟，無
    非以系爭診斷證明書雖係原告代表人甲○○委託訴外人張榮冠代辦，原告基於對
    張榮冠之信賴且就其提出之中國醫藥學院附設醫院出具之「雇主申請聘僱家庭外
    籍監護工專用診斷證明書」外觀，任何人皆無法判斷其虛偽不實。原告因不知該
    診斷證明書係屬偽造，在主觀上顯然欠缺不法意識；且原告並非偽造者，業經台
    灣高雄地方法院檢察署檢察官查明後以九十二年度偵字第一七五五六號處分書對
    原告為不起訴處分，足證原告並無違反就業服務法之犯意及犯行。況原告經由同
    業知悉由張榮冠取得之診斷證明書可能為偽造時，即立即取消家庭外籍監護工之
    申請，並經雇主同意後解除契約，益見原告確已善盡注意義務，並無過失可言，
    乃原處分仍處罰原告，自屬違法云云，資為爭執。爰分述如下：
（一）經查，本件原告據以向勞委會提出申請聘僱家庭外籍監護工所附之診斷證明書
      係屬偽造一節，為原告所不爭，並有中國醫藥學院附設醫院九十一年十一月二
      十二日院歷字第九一一一三五八七號函文附於原處卷可稽。又原告係受訴外人
      丁○○委託，以陳合山為受監護人名義，向勞委會申請聘僱家庭外籍監護工，
      又因受監護人雖罹患高血壓，惟因開不出診斷證明書，故原告才以二萬元代價
      委託張榮冠代辦診斷證明書等情，復據原告代表人於本院審理時證述甚詳。是
      系爭外籍家庭監護工申請案件係訴外人丁○○委託原告辦理，嗣原告再委託訴
      外人張榮冠代辦系爭診斷明書後，再由原告提出於勞委會申請本件僱聘家庭外
      籍監護工乙節，自堪認定。
（二）按「人民違反法律上之義務而應受行政罰之行為，法律無特別規定時，雖不以
      出於故意為必要，仍須以過失為其責任條件。但應受行政罰之行為，僅須違反
      禁止規定或作為義務，而不以發生損害或危險為其要件者，推定為有過失，於
      行為人不能舉證證明自己無過失時，即應受處罰。」司法院釋字第二七五號解
      釋在案。又「‧‧‧五、若診斷證明書係由仲介公司或仲介業者委由其他人所
      提供，則仲介專業人員應知接受雇主委任辦理申請聘僱家庭外籍監護工應檢具
      合格醫院開具之診斷證明書正本，對於提供之診斷證明書未經醫師親自勾選填
      註而合法開具，縱非有故意，亦難謂無過失，依前開司法院釋字第二七五號解
      釋，亦有可歸責性，如不能證明其無法避免行政法規之違反時，即認定為有過
      失，自應依相關規定論處行政責任。另法人之代表人或實際行為之職員或從業
      人員之故意、過失，視為法人之故意、過失。故仲介業者持不實之診斷證明書
      向本會申請外勞事宜，只要當時在職，屬其執行職務之範圍，該仲介業者之故
      意過失若已認定，不論該仲介業者是否已離職，請查明後依法論處該仲介公司
      之行政責任。‧‧‧」則經勞委會九十二年六月二十五日勞職外字第０九二０
      二０五０七三號函釋在案；查依就業服務法第四十三條及第四十八條第一項前
      段規定，可知，於辦理聘僱家庭外籍監護工申請時所應檢附之受監護人診斷證
      明書，其提出義務者雖為雇主；然因於實務上，雇主委託私立就業服務機構辦
      理者頗為普遍，故就業服務法第四十條第八款，乃有關於「私立就業服務機構
      及其從業人員從事就業服務業務，接受委任辦理聘僱外國人之申請許可」，不
      得有提出不實資料之禁止規定。經查，原告係私立就業服務機構，其受訴外人
      丁○○委託辦理本件外籍家庭監護工及所應檢具之診斷證明書，自負有於辦理
      申請手續時，應提出真實之診斷證明書等申請文件之注意義務。再原告代表人
      已明知本件受監護人之病情並不符合聘僱外籍家庭監護工之要件而無法取得合
      格診斷證明，已如前述，則其再委託訴外人張榮冠代辦診斷證明時，更應本諸
      專業之注意並進行必須之瞭解及查證行為，況就訴外人張榮冠事實上是否有帶
      受監護人前去中國醫藥學院附設醫院就診，原告代表人只須與丁○○聯繫即可
      輕易得知！加以本件受監護人陳合山係住在高雄縣燕巢鄉，然系爭診斷證明書
      依記載卻由位於台中市之「中國醫藥學院附設醫院」所開具，於常情已有所違
      背，遑論原告為具有十二年經驗之就業服務機構，為原告代表人於本院審理時
      所自陳，則於本件原告代表人明知受監護人無法取得合格之診斷明書在先，卻
      對嗣後張榮冠如何可以取得系爭診斷證明書乙節，毫不在意，並願付出高達二
      萬元之代價取得系爭診斷證明書！是原告對於由張榮冠提出之系爭診斷證明書
      係屬偽造一節，縱非明知，其亦有應注意，並能注意而不注意之過失甚明。又
      刑罰與行政政秩序罰之規範目的及構成要件迥不相同，原告就系爭診斷證明書
      雖未該當偽造文書之構成要件行為，然原告既委任張榮冠辦理系爭診斷證明書
      之申請，即負有監督其受檢過程之注意義務，而竟怠於注意，其有過失，諉無
      足辭。又原告未盡注意義務，提出系爭不實之診斷證明書向勞委會申請聘僱外
      籍家庭監護工並經勞委會受理審查在案，其已違反就業服務法第四十條第八款
      之禁止規定，不以事實上已聘得家庭外籍監護工為要件，原告訴稱其已主動撤
      回申請案並與僱主解約，已盡注意云云，即非可採。從而，原告以前揭情詞主
      張其不知系爭診斷證明書係屬偽造，而無違反規定之行為云云，並不足取。
六、綜上所述，原告之主張並無可採。原告受訴外人丁○○委託以陳合山為受監護人
    名義，向勞委會申請聘僱家庭外籍監護工等相關手續，所檢附受監護人劉得瑾之
    診斷證明書既屬虛偽，並原告就其檢送之文件即診斷證明書係屬不實一事，亦有
    過失，則原告有違反就業服務法第四十條第八款規定之行為甚明；是被告以原告
    違反此條款規定，依同法第六十五條第一項規定，對原告裁處最低額之三十萬元
    罰鍰，並無違誤，訴願決定予以維持，亦無不合；原告提起本件訴訟，求為撤銷
    ，為無理由，應予駁回。
七、據上論結，本件原告之訴為無理由，依行政訴訟法第一百九十五條第一項後段、
    第九十八條第三項前段，判決如主文。
中　　　華　　　民　　　國    九十三　　年　  　五　　　月　　  十二　　日
                              高雄高等行政法院第一庭
                                          審判長法官　  陳光秀
                                          法      官　　楊惠欽
                                          法      官　  簡慧娟
右為正本係照原本作成。
如不服本判決，應於判決送達後二十日內向本院提出上訴書狀，其未表明上訴理由者
，應於提起上訴後二十日內向本院提出上訴理由書（須按對造人數附繕本）；如於本
判決宣示或公告後送達前提起上訴者，應於判決送達後二十日內補提上訴理由書（須
附繕本）。未表明上訴理由者，逕以裁定駁回。
提起上訴應預繳送達用雙掛號郵票七份（每份三十四元）。
中　　　華　　　民　　　國    九十三　　年　  　五　　　月　　  十二　　日
                                          法院書記官    楊曜嘉
